臺灣高等法院民事判決
111年度原再易字第1號
再  審原告  鄭茂松        

訴訟代理人  陳又新律師
            張家瑋律師
            宋建誼律師
再  審被告  A女（真實姓名年籍詳對照表）
訴訟代理人  曾威凱律師(法扶律師)
複  代理人  邱恩州律師
上列當事人間請求損害賠償事件，再審原告對於中華民國110年1
2月28日本院110年度原上易字第13號確定判決，提起再審之訴，
本院於111年6月22日言詞辯論終結，判決如下：
    主  文
再審之訴駁回。
再審訴訟費用由再審原告負擔。
    事實及理由
壹、程序方面：
一、按再審之訴，應於30日之不變期間內提起；前項期間，自判
    決確定時起算，判決於送達前確定者，自送達時起算；其再
    審之理由發生或知悉在後者，均自知悉時起算，民事訴訟法
    第500條第1項、第2項前段分別定有明文。查本院110年度原
    上易字第13號判決（下稱原確定判決），於民國110年12月2
    8日宣示判決，因兩造之上訴利益訴訟標的金額均未逾新臺
    幣（下同）150萬元，不得上訴第三審。而原確定判決之正
    本於111年1月11日送達再審原告（見原確定判決卷第217頁
    ），是再審原告於111年2月7日提起本件再審之訴（見本院
    卷第3頁），尚未逾30日之再審不變期間，合先敘明。
二、次按依刑法第221條至第227條、第228條、第229條、第332
    條第2項第2款、第334條第2項第2款、第348條第2項第1款及
    其特別法之罪，為性侵害犯罪防治法所稱之性侵害犯罪。又
    行政機關、司法機關及軍法機關所製作必須公示之文書，不
    得揭露被害人之姓名、出生年月日、住居所及其他足資識別
    被害人身分之資訊，性侵害犯罪防治法第2條第1項、第12條
    第2項分別定有明文。本件再審被告為刑法第221條第1項強
    制性交罪之被害人，依上開規定，本院自不得揭露其真實姓
    名及住所等足以識別其身分之資訊，爰將其身分資訊以甲 
    表示，詳細身分識別資料另以附件封存，合先敘明。
貳、實體方面：　　
一、再審原告主張：
　　兩造間就再審原告於108年7月30日中午12時30分許，究竟有
    無違反再審被告之性自主決定，強制性交再審被告而構成侵
    權行為之相關認定，經原確定判決認定再審原告成立侵權行
    為，並判令伊應給付再審被告60萬元及遲延利息。然而針對
    同一事實之爭議，伊於原確定判決前訴訟程序中曾提出與本
    案相關聯之本院110年度侵上訴字第24號刑事判決（下稱刑
    事二審判決）作為彈劾證據，該判決理由中已指明再審被告
    於警詢、偵訊及刑事一審程序中之陳述不一前後矛盾，是再
    審被告陳述前後不一等證據，業經伊於前案審理過程中提出
    ，原確定判決竟就此全無審酌，是原確定判決有就足以影響
    判決之重要證據漏未審酌。又再審原告所提出之前開刑事二
    審判決於111年3月16日由最高法院駁回上訴確定，該刑事案
    件不論係事實或證據之認定，皆與原確定判決之認定相互矛
    盾，互有扞格，足認原確定判決亦已構成民事訴訟法第496
    條第1項第11款之「為判決基礎之刑事判決依其後之確定裁
    判已變更者」，爰依民事訴訟法第496條第1項第11款、第49
    7條規定，提起本件再審之訴，並聲明：㈠本院110年度原上
    易字第13號確定判決廢棄。㈡再審被告於前審之上訴駁回。
二、再審被告則以：
　　本件再審原告所爭執者，僅針對前案確定判決之事實認定、
    證據取捨為指摘，並未指明前案確定判決有如何合於法定再
    審事由之具體情事。又再審原告以刑事判決指摘原確定判決
    對於本件事實之認定，然刑事判決所為事實之認定，本係獨
    立於民事訴訟之裁判，不得以民事判決對事實之認定與刑事
    判決不同，即謂民事判決為違法；且本件係民事法院依民事
    訴訟程序獨立判斷，亦顯與民事訴訟法第496條第1項第11款
    無涉等語置辯。並聲明：再審之訴駁回。
三、本院之判斷：
　　㈠按刑事判決所為事實之認定，於獨立民事訴訟之裁判時，
      本不受其拘束，法院斟酌全辯論意旨及調查證據之結果，
      依自由心證，為與刑事判決相異之認定，不得謂為違法（
      最高法院41年台上字第1307號判例要旨參照)。且刑事訴
      訟因將剝奪被告之身體自由、財產甚或生命，乃採取嚴格
      之舉證標準及證據法則，其認定事實所憑之證據，無論直
      接或間接證據，其為訴訟上之證明，須於通常一般之人均
      不致有所懷疑，而得確信其為真實之程度者，始得據為有
      罪之認定，倘其證明尚未達到此一程度，而有合理之懷疑
      存在時，即應為無罪之判決。而民事訴訟係在解決私權糾
      紛，就證據之證明力係採相當與可能性為判斷標準，亦即
      負舉證責任之人，就其利己事實之主張，已為相當之證明
      ，具有可能性之優勢，即非不可採信。又在民事程序中，
      原告對於自己主張之事實已盡證明之責後，被告對其主張
      ，如抗辯其不實並提出反對之主張者，則被告對其反對之
      主張，亦應負證明之責，此為民事舉證責任分配之原則(
      最高法院108年度台上字第1437號判決參照)。故當事人不
      得單以刑事認定無罪之判決，用以指摘民事法院依民事訴
      訟程序所為侵權行為之認定係屬違法。又各法院基於審判
      獨立之原則，就其繫屬之個案依法認定事實及適用法規所
      表示之法律見解，除法律有另行規定之情形外，本不受他
      判決認定事實及適用法律之拘束，自不得以民事法院未參
      酌刑事判決認定事實或適用法律之論述，即認係有「重要
      證物漏未斟酌」之情事。經查，原確定判決針對再審原告
      所提出之刑事二審判決，已明確說明其係依據民事程序事
      實認定主張舉證之法則，自行認定事實，與刑事認定不同
      （見原確定判決第2頁第25行至第3頁第9行），自無再審
      原告所稱漏未斟酌再審原告提出之刑事二審判決作為彈劾
      證據之情。又再審原告於原確定判決訴訟程序中所提有關
      再審被告於刑事程序偵審時之陳述不一、證人甲○○之證述
      、以及Line之對話，櫃臺監視器畫面內容之相關解釋及質
      疑，原確定判決均已依兩造之主張舉證，調閱刑事卷宗具
      體審酌後，一一說明其認定之依據及基礎（見原確定判決
      第3頁第10行至第8頁第16行），亦難認原確定判決有何再
      審原告所指摘就足影響判決結果之重要證據漏未斟酌，是
      再審原告此部分之主張並不可採。
　　㈡次按依據事實審合法認定之事實而為民事之判決，該判決
      之內容毫無涉及刑事判決已判處罪刑之事，即確定判決並
      非依據刑事判決而認定當事人應負賠償責任，純屬民事法
      院自行調查證據審判之結果，無民事訴訟法第496條第1項
      第11款規定之適用（最高法院63年台上字第2313號判例意
      旨參照）。查本件原確定判決之民事訴訟係再審被告於10
      9年2月11日獨立提起，經原確定判決依據民事訴訟程序經
      由兩造之主張舉證及調閱相關卷證後，論斷再審原告構成
      侵權行為之事實。原確定判決亦明確述明本件係基於民事
      訴訟之審理程序與刑事訴訟之審理程序不同，主張責任與
      舉證責任亦屬不同，而為獨立之侵權行為事實認定（見原
      確定判決第2頁第28行至第3頁第9行）。是原確定判決係
      依自行調查證據審判之結果而認定再審原告構成侵權行為
      ，應負損害賠償之責任，顯非依據刑事判決有罪或無罪為
      基礎而為認定。揆諸前揭說明，即無再審原告所稱原確定
      判決係以刑事判決之事實為其侵權行為認定基礎之情。是
      再審原告以刑事二審判決，嗣後經最高法院維持而判決確
      定，主張原確定判決有構成民事訴訟法第496條第1項第11
      款規定之適用之情，亦無理由。
四、綜上，本件再審原告主張原確定判決有民事訴訟法第496條
    第1項第11款、第497條規定之再審事由，為無理由，應駁回
    之。又本件相關事證已臻明確，兩造之其餘攻防方法及舉證
    ，經本院斟酌後，認為均不足以影響本判決之結果，自無逐
    一詳予論述之必要，併此敘明。
五、據上論結，本件再審之訴為無理由，依民事訴訟法第505條
    、第78條，判決如主文。
　　　
中　　華　　民　　國　　111 　年    6     月    29    日
                  民事第二十二庭
                      審判長法  官  張靜女
                            法  官  葉珊谷
                            法  官  朱漢寶
正本係照原本作成。
本件正本關於被隱蔽人之身分資料係依性侵害犯罪防治法第12條
第2項之規定隱蔽之。
不得上訴。
中　　華　　民　　國　　111 　年　　6 　　月　　30　　日
                            書記官  鄭兆璋